【裁判字號】    99,易,243
【裁判日期】    990511
【裁判案由】    業務侵占
【裁判全文】
臺灣苗栗地方法院刑事判決               99年度易字第243號
公  訴  人  臺灣苗栗地方法院檢察署檢察官
被      告  甲○○
上列被告因業務侵占案件，經檢察官提起公訴（99年度偵字第15
43號），被告於本院準備程序中就被訴事實為有罪之陳述，經本
院合議庭裁定由受命法官獨任依簡式審判程序審理，判決如下：
    主    文
甲○○犯業務侵占罪，共肆罪，各罪均處有期徒刑陸月，如易科
罰金，均以新臺幣壹仟元折算壹日。應執行有期徒刑捌月，如易
科罰金，以新臺幣壹仟元折算壹日。緩刑年，並向被害人姿芳
企業有限公司支付新臺幣壹拾壹萬肆仟肆佰元，給付方法為：自
民國玖拾玖年陸月拾伍日起，於每月拾伍日前各給付新臺幣柒仟
元，至清償完畢為止，如有一期未履行視為全部到期。
    犯罪事實
一、甲○○從事冷氣安裝工作，自民國92年7 月21日起，受姿芳
    企業有限公司（下稱姿芳公司）之委託，安裝冷氣並代收貨
    款，係從事業務之人。詎其竟意圖為自己不法之所有，先後
    利用為姿芳公司收取貨款之機會，而為下列犯行：
  (一)於97年7 月21日，在林雅瑩位在臺北市○○區○○路2 段21
    8 巷2 號5 樓住處，向林雅瑩收取貨款新臺幣（下同）20,
    000 元後，變易持有為所有，予以侵吞入己。
  (二)於97年7 月22日，在呂耀如位在臺北縣汐止市○○街77 巷5
    弄9 號3 樓之2 住處，向呂耀如收取貨款55,800元，除將其
    中15,000元交回姿芳公司外，其餘40,800元，以變易持有為
    所有之意思侵吞入己。
  (三)於97年7 月22日，在林宏昌位在臺北市○○○路○ 段140 巷
    9 號7 樓之3 住處，向林宏昌收取貨款41,700元後，即以變
    易持有為所有之意思，予以侵占入己。
  (四)於97年7 月22日，在張大明位在臺北縣三重市○○街68號7
    樓住處，向張大明收得貨款11,900元，並易持有為所有，予
    以侵吞入己。
二、案經姿芳公司訴請臺灣桃園地方法院檢察署呈請臺灣高等法
    院檢察署令轉臺灣苗栗地方法院檢察署檢察官偵查起訴。
    理    由
一、上揭犯罪事實，業據被告甲○○於偵查及本院審理中坦承不
    諱，核與證人即姿芳公司法定代理人乙○○；證人即姿芳公
    司會計人員劉美珠於偵查中證述之情節大致相符，並有被告
    向林雅瑩、呂耀如、林宏昌、張大明4 人收取貨款之憑證影
    本4 張附卷可稽，足認被告自白與事實相符，應堪採信。本
    案事證明確，被告上開犯行，洵堪認定。
二、核被告甲○○所為，均係犯刑法第336 條第2 項之業務侵占
    罪。其於犯罪事實欄(一)至(四)所示各該業務侵占犯行，乃係利
    用不同工作機會而為侵占行為，顯非均於密接之時、空所犯
    ，犯意各別，行為互異，應予分論併罰。爰審酌被告為圖一
    己私利，竟多次故犯本案業務侵占犯行，其行為已嚴重破壞
    保護信賴他人之誠信利益，實非可取，惟念其犯後坦認犯行
    ，且侵占所得之金額尚非巨大，犯罪手段尚屬平和，並願賠
    償姿芳公司損害，犯後態度尚可，暨其素行、犯罪動機、目
    的、生活狀況及檢察官具體求刑之範圍等一切情狀，分別量
    處如主文所示之刑，並均諭知易科罰金之折算標準，暨定其
    應執行刑及諭知易科罰金之折算標準。（另按被告行為後，
    司法院大法官會議於98年6 月19日公布釋字第662 號解釋，
    解釋意旨謂：「中華民國94年2 月2 日修正公布之現行刑法
    第四41條第2 項，關於數罪併罰，數宣告刑均得易科罰金，
    而定應執行刑之刑逾6 個月者，排除適用同條第1 項得易科
    罰金之規定部分，與憲法第23條規定有違，並與本院釋字第
    366 號解釋意旨不符，應自本解釋公布之日起失其效力。」
    ，故對於數罪併罰，數宣告刑均得易科罰金，而定應執行之
    刑超過6 個月之案件，依司法院釋字第366 號、第662 號解
    釋意旨，仍得易科罰金。嗣於98年12月30日，刑法第41條亦
    經總統公布修正，並自99年1 月1 日施行，修正後之刑法第
    41條第8 項規定：「第1 項至第4 項及第7 項之規定，於數
    罪併罰之數罪均得易科罰金或易服社會勞動，其應執行之刑
    逾6 月者，亦適用之。」，是以本案既屬數罪併罰之案件，
    數宣告刑均得易科罰金，所定應執行之刑雖超過6 月，依上
    開規定，仍得易科罰金，併此敘明）。
三、又查被告前未曾受有期徒刑以上刑之宣告，有臺灣高等法院
    被告前案紀錄表1 份在卷可參，其因一時失慮，致罹刑章，
    經此偵審程序之教訓後，當能知所警惕，信無再犯之虞，本
    院認其所宣告之刑，以暫不執行為適當，併予諭知緩刑3 年
    ，以啟自新；惟本院考量被告所為已對被害人姿芳公司財產
    造成損失，且公訴人請求給予被告緩刑機會，並於緩刑期內
    將款項賠償被害人，而被害人亦表示原諒被告，請求給予被
    告緩刑機會，使被告於緩刑期內賠償，此有本院99年4 月27
    日審理筆錄可佐，併依刑法第74條第2 項第3 款規定，命被
    告賠償被害人之損害114,400 元，給付方式為：自99年6 月
    15日起，於每月15日前各給付7,000 元，至清償完畢止，如
    一期未履行，視為全部到期（上開命被告以如前所述之分期
    給付方式，賠償被害人姿芳公司部分，得為民事強制執行名
    義）。
據上論斷，依刑事訴訟法第273 條之1 第1 項、第299 條第1項
前段，刑法第336 條第2 項、第41條第1 項前段、第8 項、第51
條第5 款、第74條第1 項第1 款、第2 項第3 款，刑法施行法第
1 條之1 第1 項、第2 項前段，判決如主文。
本案經檢察官黃俊鳴到庭執行職務。
中    華    民    國    99    年    5     月    11    日
                  刑事第三庭    法  官  林佩儒
以上正本證明與原本無異。
如不服本判決應於收受判決後10日內向本院提出上訴書狀，並應
應敘述具體理由。其未敘述上訴理由者，應於上訴期間屆滿後20
日內向本院補提理由書(均須按他造當事人之人數附繕本)「切勿
逕送上級法院」。
                                書記官  陳玲君
中    華    民    國    99    年    5     月    11    日
附錄論罪科刑法條：
中華民國刑法第336條
（公務公益侵占罪、業務侵占罪）
對於公務上或因公益所持有之物，犯前條第 1 項之罪者，處 1
年以上 7 年以下有期徒刑，得併科 5 千元以下罰金。
對於業務上所持有之物，犯前條第 1 項之罪者，處 6 月以上
5 年以下有期徒刑，得併科 3 千元以下罰金。
前二項之未遂犯罰之。

司法院資訊處製作；財團法人民間司法改革基金會備份。
